# 请教陈版：一个同一控制下企业合并的问题

提问人：klevinkong 时间：2012-02-19 12:46:42
A公司在 2011 年 3 月 31 日同一控制下合并B公司，那么在编制比较期间的合并报表时，资产负债表上增加一块资本公积和未分配利润（其和等于被合并方的净资产，用于模拟合并）。请问这一部分资本公积和未分配利润在合并当期末的资产负债表上应该转回。 请问：这个转回的分录怎么写的，转回这些权益的意义在哪里。还有在合并日后编制合并报表时是否还需要编制一笔恢复子公司留存收益的分录。以上讨论的前提是在解释 5 出台之前。

回答人：chenyiwei
当支付合并对价的形式不是合并方自身的权益工具，而采用现金、非货币性资产、承担负债等方式时，合并日在合并报表层面的处理是相当于将这部分合并对价的帐面价值冲减资本公积（假设把合并报表主体作为一个日常帐务处理的主体，在合并报表层面直接编制帐务处理分录，则该笔帐务处理分录相当于：借：资本公积，贷：现金、非货币性资产、负债等），所以原先合并日之前通过将被合并方合并报表纳入合并而累计滚存的留存收益继续保留在合并报表层面，保持延续性。

提问人：klevinkong 时间：2012-02-19 19:24:40
回复 chenyiwei 的帖子
假设 2011 年年底实现合并。合并当期期初，期初合并资产负债表上模拟增加了一块子公司的资本公积（如子公司无资本公积，则就为股本数值）和留存收益（子公司的留存收益）。合并当期期末时，正常合并抵消。我现在对期末的合并资产负债表未分配利润不大理解。在填权益变动表时，期初未分配利润正常填列（即合并资产负债表的期初未分配利润，包含了子公司的未分配利润），新增本年利润就是本期合并净利润（含有了子公司当期实现的净利润），减去母公司正常的利润分配后得到未分配利润。这个未分配利润是不能直接等于合并资产负债表中的未分配利润，还要转出子公司合并前的未分配利润才能与合并资产负债表中的未分配利润一致，为什么要转出这个合并前子公司实现的未分配利润呢。如果转出的话岂不是期末未分配利润不包含子公司以前实现的未分配利润了？

回答人：chenyiwei
报表项目之间的基本勾稽关系总是成立的，不应出现两张表的未分配利润期末数不一致的情况。关于同一控制下抵销分录应如何编制的讨论本版面上有很多，你可以先搜索一下。